【裁判字號】    94,訴,3837
【裁判日期】    950630
【裁判案由】    違反槍砲彈藥刀械管制條例
【裁判全文】
臺灣高雄地方法院刑事判決              94年度訴字第3837號
公  訴  人  臺灣高雄地方法院檢察署檢察官
被      告  乙○○
指定辯護人  唐小菁律師
上列被告因違反槍砲彈藥刀械管制條例案件，經檢察官提起公訴
（94年度偵字第7943號），本院判決如下：
    主  文
乙○○未經許可，持有可發射子彈具有殺傷力之改造手槍，累犯
，處有期徒刑年陸月，併科罰金新台幣捌萬元，罰金如易服勞
役，以新台幣玖佰元即銀元佰元折算壹日。扣案具有殺傷力仿
WALTHER 廠PPK/S 型半自動手槍製造之改造手槍（槍枝管制編號
0000000000號）壹支、槍管壹支及黑色火藥壹包，均
沒收。
    事  實
一、乙○○前因違反肅清煙毒條例、違反麻醉藥品管理條例案件
    ，先後經臺灣高等法院高雄分院以82年度上訴字第1213駁回
    上訴，而應執行有期徒刑3 年8 月確定及經本院以82年度訴
    字第4995號判處應執行有期徒刑3 年3 月確定，經發監執行
    後，於民國85年2 月15日假釋出監，復經撤銷假釋執行殘刑
    4 年4 月8 日，於92年11月30日縮刑期滿執行完畢。詎其仍
    不知悔改，明知非經中央主管機關許可，不得無故持有槍砲
    彈藥刀械管制條例所列管之可發射子彈具有殺傷力之改造手
    槍及槍砲、彈藥之主要組成零件，竟於94年4 月5 日凌晨1
    時許，在高雄市○○路某處，以新台幣3 萬元之代價，向姓
    名年籍不詳綽號「阿良」之成年男子，一次購得可發射子彈
    具有殺傷力仿WALTHER 廠PPK/ S型半自動手槍製造之玩具手
    槍換裝土造金屬槍管而成之改造手槍（槍枝管制編號000000
    0000號）1 支、上開改造手槍（即其他各式槍砲）之主要組
    成零件槍管1 支（編號D） 及爆裂物主要組成零件之黑色火
    藥1 包等物，並將上開物品藏置於其高雄縣林園鄉○○村○
    ○路579 號3 樓住處。嗣於94年4 月5 日下午2 時15分許，
    為警持搜索票在上址當場查獲，並扣得上開改造手槍1 支、
    改造手槍主要組成零件槍管1 支（編號D） 及爆裂物主要組
    成零件之黑色火藥1 包等物。
二、案經高雄市政府警察局小港分局報請臺灣高雄地方法院檢察
    署檢察官偵查起訴。
    理  由
壹、程序部分（含本案證據能力之認定）：
一、內政部警政署刑事警察局94年4 月28日刑鑑字第0940057196
    號槍彈鑑定書、內政部警政署刑事警察局94年4 月21日刑鑑
    字第0940057446號鑑定書、內政部警政署刑事警察局95年2
    月17日刑鑑字第0950010516號函各1 份，有證據能力。
  (一)按被告以外之人於審判外之言詞或書面陳述，除法律有規定
    者外，不得作為證據，刑事訴訟法笫159 條笫1 項定有明文
    。而上開條文所謂「法律另有規定者」係指同法笫159 條之
    1 至第159 條之5 及第206 條等規定。
  (二)經查，卷附內政部警政署刑事警察局94年4 月28日刑鑑字第
    0940057196號槍彈鑑定書、內政部警政署刑事警察局94年4
    月21日刑鑑字第0940057446號鑑定書、內政部警政署刑事警
    察局95年2 月17日刑鑑字第0950010516號函各1 份，固係被
    告以外之人於審判外之書面陳述。然此乃法院及檢察官（對
    於司法警察機關調查中之案件，或有量大或急迫之情形，為
    因應實務之現實需求，認為當然有鑑定之必要者，基於檢察
    一體原則，得由該管檢察長對於轄區內之案件，以事前概括
    選任鑑定人或囑託鑑定機關（團體）之方式，俾便轄區內之
    司法警察官、司法警察對於調查中之此類案件，得即時送請
    事前已選任之鑑定人或囑託之鑑定機關（團體）實施鑑定，
    是本件雖係由高雄市政府警察局小港分局送請內政部警政署
    刑事警察局鑑定，但是內政部警政署刑事警察局為臺灣高等
    法院檢察署檢察長事先概括選任之鑑定機關，仍屬受檢察官
    囑託鑑定）依刑事訴訟法第208 條第1 項規定，囑託內政部
    警政署刑事警察局鑑定，內政部警政署刑事警察局依刑事訴
    訟法第208 條第1 項準用同法第206 條第1 項規定所出具之
    書面鑑定報告，屬刑事訴訟法第159 條第1 項規定中之「法
    律另有規定」，則依上開規定之反面解釋，屬傳聞證據之例
    外，自有證據能力。
二、證人即高雄市政府警察局小港分局警員邱永奇、張家政於檢
    察官偵查中所為之證述，有證據能力。
  (一)按被告以外之人於偵查中向檢察官所為陳述，除顯有不可信
    之情況者外，得為證據，刑事訴訟法第159 條之1 第2 項定
    有明文。
  (二)本件證人即高雄市政府警察局小港分局警員邱永奇、張家政
    於檢察官偵查中所為之證述，性質上雖屬傳聞證據，惟係偵
    查中向檢察官所為之證述，並經具結，且無顯不可信之情況
    ，衡諸上開規定，自具有證據能力。
三、搜索扣押筆錄、扣押物品目錄表，有證據能力。
  (一)按除前三條（即刑事訴訟法笫159 條之1 至159 條之3）之
    情形外，下列文書亦得為證據：(一)除顯有不可信之情況外，
    公務員職務上製作之紀錄文書、證明文書；(二)除顯有不可信
    之情況外，從事業務之人於業務上或通常業務過程所須製作
    之紀錄文書、證明文書；(三)除前二款之情形外，其他於可信
    之特別情況下所製作之文書，刑事訴訟法笫159 條之4 定有
    明文。
  (二)經查，卷附搜索扣押筆錄、扣押物品目錄表，雖屬被告以外
    之人於審判外之書面陳述，惟均係具公務員身分之司法警察
    本於法定職務所製作，又係當場為之，並交付所有人、持有
    人或保管人1 份，如有錯誤可請求當場更正，可信性極高，
    衡諸上開規定，上開文書自得為證據，而具有證據能力。
貳、實體部分：
一、訊據被告乙○○對於上揭事實坦承不諱，核與證人即警員邱
    永奇、張家政於偵訊中結證稱：我們那天在高雄縣林園鄉○
    ○村○○路外面持搜索票埋伏，等到有一位男子要進去，我
    們就尾隨進去，並出示搜索票，進去之後就看到乙○○、趙
    昆福、黃啟東三人坐在床上，並看到有毒品及一支槍，都放
    在乙○○床上等情相符（見偵卷第37、38頁），復有員警自
    被告高雄縣林園鄉○○村○○路579 號住處執行搜索時查獲
    之改造手槍1 支、槍管1 支（當日扣案槍管4 支，然經送鑑
    定，實際組裝結果僅其中1 支即編號D 可供扣案槍枝換裝使
    用，詳後述）、黑色火藥1 包等物扣案及搜索票、搜索扣押
    筆錄、扣押物品目錄表各1 份在卷可證（見警卷第13至15頁
    、第23、24頁）。再上開扣案手槍經送請內政部警政署刑事
    警察局鑑定，鑑定結果略以：送鑑改造手槍1 支（槍枝管制
    編號0000000000號），認係由仿WALTHER 廠PPK/S 型半自動
    手槍製造之玩具手槍換裝土造金屬槍管而成之改造手槍，經
    檢視雖欠缺保險裝置，惟不影響擊發功能，可擊發適用子彈
    ，認具殺傷力等情，有內政部警政署刑事警察局94年4 月28
    日刑鑑字第0940057196號槍彈鑑定書1 份在卷可稽（見偵二
    卷第48至53頁）。又槍砲、彈藥主要組成零件種類，由中央
    主管機關公告；而槍砲、彈藥、刀械管制條例之主管機關，
    在中央為內政部，槍砲彈藥刀械管制條例第3 條、第4 條第
    3 項分別定有明文。另「火藥」為爆裂物之主要組成零件及
    「槍管」係手槍、其他各式槍砲之主要組成零件，業經內政
    部以86年11月24日台（86）內警字第8670683 號公告在案（
    見本院卷第58、59頁）。而本案扣案黑色火藥1 包經送內政
    部警政署刑事警察局以燃燒試驗法、呈色試驗法、氣相層析
    質譜分析法、核磁共振分析法、紅外線光譜分析法、掃瞄式
    電子顯微鏡/X射線能譜分析法方法鑑定，結果略以：(一)、經
    檢視為黑色片狀顆粒1 包，含外包裝袋毛重為2.74公克，淨
    重0.97公克，取0.13公克供鑑定用罄，餘0.84公克封妥隨文
    檢還；(二)、檢出硝化甘油、硝化纖維、Dibutyl phthalate
    、Diphenylamine 等成分，認係雙基發射「火藥」等情，有
    內政部警政署刑事警察局94年4 月21日刑鑑字第0940057446
    號鑑定書1 份在卷可憑（見本院卷第30頁），是扣案黑色火
    藥1 包，依其性質足以作為製造具殺傷力爆裂物之原料，而
    應屬爆裂物之主要組成零件無誤。另扣案槍管4 支，經本院
    函送內政部警察署刑事警察局鑑定，鑑定結果略以：送鑑槍
    管4 支，予以編號A 至D ，編號A 係玩具金屬槍管，槍管已
    貫通；編號B 係長約118.6mm 金屬管；編號C 係係玩具金屬
    槍管，內具阻鐵；編號D 係土造金屬槍管。經與扣案槍枝（
    槍枝管制編號0000000000號）實際組裝結果，僅有1 支（編
    號D） 可供扣案槍支換裝使用等情，有內政部警政署刑事警
    察局95年2 月17日刑鑑字第0950010516號函1 份在卷可佐（
    見本院卷第41、42頁）。是扣案編號D 之槍管1 支可供扣案
    改造手槍換裝使用，係改造手槍（即其他各式槍砲）之主要
    組成零件，亦堪以認定。本件事證明確，被告犯行洵堪認定
    ，應依法論科。
二、核被告所為，係犯槍砲彈藥刀械管制條例第8 條第4 項之未
    經許可，持有可發射子彈具有殺傷力之改造手槍罪、同條例
    第13條第4 項之未經許可，持有槍砲、彈藥之主要組成零件
    罪。被告以一持有行為，同時觸犯前開二構成要件不同之罪
    名，為想像競合犯，應依刑法第55條之規定，從一重以持有
    可發射子彈具有殺傷力之改造手槍罪處斷。又公訴意旨雖就
    被告持有改造手槍（即其他各式槍砲）之主要組成零件槍管
    1 支（編號D） 及爆裂物主要組成零件之黑色火藥1 包，並
    為警查扣上開物品等事實，及被告所為亦該當槍砲彈藥刀械
    管制條例第13條第4 項之未經許可，持有槍砲、彈藥之主要
    組成零件罪嫌，漏未一併起訴及論及，然上開部分與檢察官
    起訴部分，有想像競合犯之裁判上一罪關係，本院自得一併
    審理，附此敘明。另查被告前因違反肅清煙毒條例、違反麻
    醉藥品管理條例案件，先後經臺灣高等法院高雄分院以82年
    度上訴字第1213駁回上訴，而應執行有期徒刑3 年8 月確定
    及經本院以82年度訴字第4995號判處應執行有期徒刑3 年3
    月確定，經發監執行後，於85年2 月15日假釋出監，復經撤
    銷假釋執行殘刑4 年4 月8 日，於92年11月30日縮刑期滿執
    行完畢，有臺灣高等法院被告前案紀錄表1 份附卷可按，其
    受有期徒刑之執行完畢，5 年以內再犯有期徒刑以上之罪，
    為累犯，依法加重其刑。爰審酌被告曾有違反肅清煙毒條例
    、違反麻醉藥品管理條例等前科，有臺灣高等法院被告全國
    前案紀錄表1 份附卷可稽，素行非佳，其明知非法持有改造
    手槍及槍砲、彈藥主要組成零件係嚴重觸法行為，竟無視法
    律規定，仍持有改造手槍等物，對社會治安造成之隱藏危害
    甚大，另衡其未經許可持有之改造手槍等物之數量非鉅，犯
    罪後坦承犯行，尚知悔悟及其犯罪之動機、目的、手段、智
    識程度、生活狀況等一切情狀，量處如主文所示之刑，以資
    懲儆，並就併科罰金部分諭知易服勞役之折算標準。另扣案
    具有殺傷力仿WALTHER 廠PPK/S 型半自動手槍製造之改造手
    槍（槍枝管制編號0000000000號）壹支、槍管1 支及黑色火
    藥1 包，為槍砲彈藥刀械管制條例所規定未經許可不得持有
    之違禁物，不問屬於犯人與否，應依刑法第38條第1 項第1
    款規定，宣告沒收。至被告為警搜索查獲時，併扣案之彈匣
    3 個、滑套1 個、子彈19顆、改造槍管3 支（編號A 至C）
    、工業用子彈10顆、底火1 盒、尖嘴鋏3 支、銼刀2 支等物
    ，經送驗定結果，係屬玩具金屬彈匣、滑套、玩具槍用底火
    ，而子彈、工業用子彈經送內政部警政署刑事警察局鑑定，
    經檢視或試射結果，認均不具殺傷力，又改造槍管3 支（編
    號A 至C） 其中編號A 、C 係屬玩具金屬槍管，且上開3 支
    槍管均無法供扣案槍枝換裝使用等情，有內政部警政署刑事
    警察局94年4 月28日刑鑑字第0940057196號槍彈鑑定書、內
    政部警政署刑事警察局95年2 月17日刑鑑字第0950010516號
    函各1 份在卷可佐（見偵卷第48至53頁、本院卷第41、42頁
    ），是上開物品既非被告供本案犯罪所用或預備之物，且非
    違禁物，爰不為沒收之諭知，附此敘明。
據上論斷，應依刑事訴訟法第299 條第1 項前段，槍砲彈藥刀械
管制條例第8 條第4 項、第13條第4 項、刑法第11條前段、第55
條、第47條、第42條第2 項、第38條第1 項第1 款，罰金罰鍰提
高標準條例第2 條，現行法規所定貨幣單位折算新台幣條例第2
條，判決如主文。
本案經檢察官甲○○到庭執行職務
中    華    民    國    95    年    6     月    30    日
                  鳳山刑事第一庭審判長法  官  陳志銘
                                      法  官  林勇如
                                      法  官  林永村
以上正本證明與原本無異。
如不服本判決，應於判決送達後10日內，向本院提出上訴狀。
中    華    民    國    95    年    6     月    30    日
                                      書記官  李祥銘
附錄本判決論罪科刑依據之法條：
槍砲彈藥刀械管制條例第8條
未經許可，製造、販賣或運輸鋼筆槍、瓦斯槍、麻醉槍、獵槍、
空氣槍或第4 條第1 項第1 款所定其他可發射金屬或子彈具有殺
傷力之各式槍砲者，處無期徒刑或5 年以上有期徒刑，併科新臺
幣1 千萬元以下罰金。
未經許可，轉讓、出租或出借前項所列槍枝者，處5 年以上有期
徒刑，併科新臺幣1 千萬元以下罰金。
意圖供自己或他人犯罪之用，而犯前二項之罪者，處無期徒刑或
7 年以上有期徒刑，併科新臺幣1 千萬元以下罰金。
未經許可，持有、寄藏或意圖販賣而陳列第1 項所列槍枝者，處
3 年以上10年以下有期徒刑，併科新臺幣700 萬元以下罰金。
第1 項至第 3 項之未遂犯罰之。
槍砲彈藥刀械管制條例第13條
未經許可，製造、販賣或運輸槍砲、彈藥之主要組成零件者，處
3 年以上10年以下有期徒刑，併科新台幣700 萬元以下罰金。
未經許可，轉讓、出租或出借前項零件者，處1 年以上7 年以下
有期徒刑，併科新台幣500 萬元以下罰金。
意圖供自己或他人犯罪之用，而犯前二項之罪者，處5 年以上有
期徒刑，併科新台幣1 千萬元以下罰金。
未經許可，持有、寄藏或意圖販賣而陳列第1 項所列零件者，第
6 月以上5 年以下有期徒刑，併科新台幣300 萬元以下罰金。
第1 項至第 3 項之未遂犯罰之。


司法院資訊處製作；財團法人民間司法改革基金會備份。
